臺灣新竹地方法院民事裁定  
109年度消債更字第113號
聲  請  人  
即債務人    吳輝正  


上列當事人聲請消費者債務清理事件，本院裁定如下：
    主  文
債務人吳輝正自中華民國一一○年二月二十六日下午四時起開始
更生程序。
命司法事務官進行本件更生程序。
    理  由
一、按債務人對於金融機構負債務者，在聲請更生或清算前，應
    向最大債權金融機構請求協商債務清償方案，或向其住、居
    所地之法院或鄉、鎮、市、區調解委員會聲請債務清理之調
    解，消費者債務清理條例（下稱消債條例）第151條第1項定
    有明文。次按，債務人不能清償債務或有不能清償之虞，且
    無擔保或無優先權之債務總額未逾新臺幣（下同）12,000,0
    00元者，於法院裁定開始清算程序或宣告破產前，得向法院
    聲請更生；又法院開始更生程序之裁定，應載明其年、月、
    日、時，並即時發生效力，消債條例第3條、第42條第1項、
    第45條第1項分別定有明文。法院裁定開始更生或清算程序
    後，得命司法事務官進行更生或清算程序，必要時得選任律
    師、會計師或其他適當之自然人或法人一人為監督人或管理
    人，同條例第16條第1項亦有明文。
二、本件聲請意旨略以：
　　聲請人前有不能清償債務之情事，而積欠債務總額共計2,89
    0,152元，聲請人前於本院向最大債權銀行即台新國際商業
    銀行股份有限公司（下稱台新銀行）進行債務前置調解，銀
    行提供債權金額1,036,745元分96期、零利率之還款方案，
    惟聲請人表示尚積欠其他金融機構及資產公司債務，每月應
    清償金額已超過聲請人之負擔，當庭聲請轉更生程序等情，
    以致前置調解不成立，爰依消費者債務清理條例請求裁定准
    許更生等語。
三、經查：
㈠、聲請人提出本件更生程序之聲請前，曾於109年10月間於本院
    向債權人聲請債務前置調解，惟聲請人當庭聲請轉更生程序
    ，以致前置調解不成立乙情，有調解程序筆錄附於本院109
    年度司消債調字第194號案卷可稽（調解卷第114頁），經核
    屬實，堪認聲請人已依消債條例之規定聲請前置調解未能成
    立，是以，本件聲請人所為本件更生聲請可否准許，即應綜
    衡聲請人之全部收支、信用、財產及勞力（技術）、年齡等
    狀況，審究其現況是否有不能清償債務或有不能清償之虞之
    情事而定。
㈡、關於聲請人之財產收入及支出部分：聲請人名下除8筆有效保
    單（包含個人保險及團體保險）外，別無其他財產，此有本
    院依職權調查聲請人之法務部—高額壽險資訊連結作業表及
    稅務電子閘門財產所得調件明細表等件附卷可憑（本院卷第
    109-119頁）；又聲請人陳稱其現擔任幼稚園司機，每月薪
    資加計全勤獎金為31,000元，中秋節及端午節各有獎金1,00
    0元，沒有領取任何社會補助等語，有到職證明書、薪資領
    取清單、訊問筆錄在卷可佐（本院卷第161-163、501-502頁
    ），則本院暫以聲請人每月收入約31,167元（計算式：月薪
    31,000元＋2,000元÷12月≒31,167元），作為計算聲請人目前
    償債能力之依據；另聲請人主張其每月生活必要支出為：房
    租7,500元，膳食費6,500元、交通費1,000元、水電瓦斯費1
    ,500元、醫療支出150元、手機通話費500元、其他生活必要
    支出2,000元，總計：19,150元（調解卷第9頁），然查，就
    聲請人主張每月生活必要支出，仍不得高於行政院衛生福利
    部公告110年度每人每月必要生活費用15,946元（110年每月
    最低生活費一覽表，本院卷第597頁），則本件聲請人每月
    生活必要支出為15,946元，洵堪認定。
㈢、從而，以聲請人每月收入約31,167元，扣除每月必要生活支
    出15,946元後，賸餘15,221元可供支配，雖可負擔前置調解
    時，最大債權銀行提出每月清償10,801元之還款條件，惟考
    量聲請人除積欠金融機構債務外，尚積欠多家資產管理公司
    債務未能納入前置調解方案一併整合清償，皆須額外個別協
    議還款，聲請人應無力同時負擔金融機構及資產管理公司之
    債務，更遑論聲請人現積欠之債務，其利息部分等仍持續增
    加中，堪認聲請人客觀上經濟狀況已有不能清償債務之情形
    ，而有藉助更生制度調整其與債權人間之權利義務關係而重
    建其經濟生活之必要。　
四、綜上所述，聲請人係一般消費者，其已達不能清償債務之程
    度，其中無擔保或無優先權之債務未逾12,000,000元，且未
    經法院裁定開始清算程序或宣告破產；又查無消費者債務清
    理條例第6條第3項、第8條或第46條各款所定駁回更生聲請
    之事由存在，則聲請人聲請更生，即應屬有據。本件聲請人
    聲請更生既經准許，併依上開規定命司法事務官進行本件更
    生程序，爰裁定如主文。至聲請人於更生程序開始後，應提
    出足以為債權人會議可決或經法院認為公允之更生方案以供
    採擇，而司法事務官於進行本件更生程序、協助債務人提出
    更生方案時，亦應依債務人之薪資變化、社會常情及現實環
    境衡量債務人之償債能力，並酌留其生活上應變所需費用，
    進而協助債務人擬定允當之更生方案，始符消債條例重建債
    務人經濟生活之立法目的，附此敘明。
中　　華　　民　　國　　110 　年　　2 　　月　　26　　日
                  民事第二庭    法　官　林麗玉
以上正本係照原本作成。
本件不得抗告。
中　　華　　民　　國　　110 　年　　2 　　月　　26　　日
                                書記官　郭春慧